【裁判字號】    99,交聲,636
【裁判日期】    990531
【裁判案由】    違反道路交通管理處罰條例聲明異議
【裁判全文】
臺灣士林地方法院交通事件裁定         99年度交聲字第636號
原處分機關  臺北市交通事件裁決所
異  議  人
即受處分人  乙○○
上列異議人即受處分人因違反道路交通管理處罰條例案件，對於
臺北市交通事件裁決所中華民國99年4 月19日所為之北監盧字第
裁46-C00000000號裁決書（原舉發單號：臺北縣政府警察局北縣
警交大字第C00000000 號）聲明異議，本院裁定如下：
    主  文
異議駁回。
    理  由
一、按汽車駕駛人，行經有燈光號誌管制之交岔路口闖紅燈者，
    處新臺幣（下同）1,800 元以上5,400 元以下罰鍰，道路交
    通管理處罰條例第53條第1 項定有明文。次按汽車駕駛人，
    違反同條例第53條者，除依原條款處罰鍰外，並記違規點數
    3點，同條例第63條第1 項第3 款亦定有明文。
二、原處分意旨略以：異議人即受處分人（下稱異議人）乙○○
    於民國99年2 月25日15時20分，騎乘車牌號碼AYV-107 號重
    型機車，行經中央北路四段民權路設有燈光號誌管制之交岔
    路口時闖越紅燈，經警舉發「駕車行經有燈光號誌管制之交
    岔路口闖紅燈」之違規，依道路交通管理處罰條例第53條第
    1 項之規定，處罰鍰1,800 元，並依同條例第63條第1 項第
    3 款（原處分漏載第3款）規定，記違規點數3 點等語。
三、聲明異議意旨略以：事發當時伊騎乘上開機車跟在一輛廂型
    車後面行進，被警察攔停並舉發伊有闖紅燈之違規，惟伊由
    於跟在一輛廂型車後面行進，因而被擋住視線，該處亦非十
    字路口，根本不知有紅綠燈，於不知道有闖紅燈之情形下被
    舉發有闖紅燈之違規行為，實難甘服，為此聲明異議云云。
四、經查：
(一)異議人所有車號AYV-107 號重型機車（下稱上開機車），於
    前揭時、地，有駕車行經有燈光號誌管制之交叉路口闖紅燈
    之違規行為，並為警攔停舉發等情，有臺北縣政府警察局北
    縣警交大字第C00000000 號舉發違反道路交通管理事件通知
    單影本1紙在卷可稽。
(二)異議人雖以前揭情詞置辯，惟有關異議人於上開時間、地點
    ，駕駛系爭汽車闖紅燈之事實，經證人即當場舉發違規事實
    之員警甲○○亦到庭具結證稱：當時伊和伊一位同事在現場
    民權路上攔查闖紅燈，因為中央北路四段右轉民權路口之車
    流，與大度路三段直行民權路的車流不同時相，伊與伊同事
    看到一臺小貨車8532-FE ，與受處分人騎乘AYV-107 號機車
    一同由中央北路四段越過停止線闖紅燈，伊同事舉發小貨車
    ，舉發單號是北縣警交字第C00000000 號，而本件由伊負責
    等情明確（詳見本院98年5 月31日訊問筆錄），衡情證人甲
    ○○為臺北縣政府警察局淡水分局竹圍派出所之警員，僅係
    於依法執行路檢勤務時，適時發現異議人騎車行經有燈光號
    誌管制之交叉路口闖紅燈之違規事實，立即舉發違規，其與
    異議人素不相識，復無怨隙，應無甘冒觸犯偽證之罪責，故
    意構詞誣陷異議人之必要，苟無其他積極證據可佐，已難認
    其有何濫行舉發違規之情形，故其所為之前揭證言，堪予採
    信。
(三)異議人另辯以：伊由於跟在一輛廂型車後面行進，因而被擋
    住視線，該處亦非十字路口，根本不知有紅綠燈云云，按違
    反行政法上義務之行為非出於故意或過失者，不予處罰，行
    政罰法第7 條第1 項定有明文。次按道路交通管理處罰條例
    所規定之裁罰，本屬行政罰之性質，法律無特別規定時，不
    論行為人違規行為係出於故意、過失，均屬應處罰之行為（
    司法院大法官會議釋字第275 號解釋意旨參照），是縱異議
    人上開行為係屬無心之失所造成之過失行為，仍無解於違規
    行為之成立，合先敘明。本件異議人雖非故意違規，惟當時
    並未注意燈號，為異議人於異議狀中所自承，且其亦到庭陳
    稱：伊當時跟在小貨車後面，因為被小貨車擋住，根本看不
    到紅綠燈，小貨車往前行駛的時候伊就以為是可以通行的時
    段。依據伊庭呈事後採證照片，可證明伊所述屬實。那不是
    十字路口，伊沒有特別停下來去看，紅綠燈被擋住了，伊看
    小貨車通行，伊也就以為可以通行（見本院98年5 月31日訊
    問筆錄）云云，然其既為考領合格駕駛執照之駕駛人，理應
    知曉遵守交通規則之重要與必要性，於行車時自應與前方小
    貨車保持適當距離，以能清楚辨識車前狀況及號誌轉換為要
    ，而非一昧跟隨前方小貨車行進，如此不啻使自身處於易肇
    事風險之中，更危及他駕駛人用路安全，觀之異議人庭呈事
    後採證照片，可知異議人於事發當時係緊隨前方小貨車行進
    ，並未與之保持行車安全距離，又觀卷附2 張事後現場採證
    照片所示，系爭路口寬廣，僅有2 、3 台汽車及機車通行，
    證人甲○○亦到庭具結證稱：當時大度路往淡水車流順暢（
    見本院98年5 月31日訊問筆錄）等語明確，事發當時又非尖
    峰時間，亦徵應無交通紊亂、擁擠阻塞等情，異議人更能輕
    易調整自身與前車適當距離，惟異議人竟捨此不為，反緊跟
    於小貨車之後違規闖越該路口，是異議人縱無故意，仍有應
    注意而不注意之過失，異議人所執理由，殊無足採。又舉發
    違規地點確為交岔路口，有證人甲○○庭呈舉發違規地點現
    場時相圖（參本院卷第22頁）在卷可佐，是異議人辯以該處
    非十字路口，以致於伊未注意是否有紅綠燈云云，均無可採
    。
五、綜上所述，本件異議人確有於上揭時、地，騎乘上開機車行
    經有燈光號誌管制之交岔路口闖紅燈違規事實，其事證已甚
    明確，洵堪認定。從而原處分機關依道路交通管理處罰條例
    第53條第1 項規定，裁處罰鍰1,800 元，並依同條例第63條
    第1 項第3 款（原處分漏載第3 款），記違規點數3 點，核
    無不當。本件異議為無理由，應予駁回。
據上論斷，應依道路交通案件處理辦法第19條，裁定如主文。
中    華    民    國    99    年     5    月    31    日
                        交通法庭法  官  陳俞婷
以上正本證明與原本無異。
如不服本裁定應於送達後5 日內向本院提出抗告狀。
                                書記官  林宗勳
中    華    民    國    99    年     5    月    31    日

司法院資訊處製作；財團法人民間司法改革基金會備份。
